最高法院刑事判決　　　　　　　　　　　　　　　八十六年度台上字第三七五七號
　　上　訴　人　甲○○
　　　　　　　　　　　　送達代.
右上訴人因侵占案件，不服台灣高等法院中華民國八十五年六月十一日第二審更審判
決（八十五年度上更(一)字第八三號，起訴案號：台灣台北地方法院檢察署八十二年度
偵字第四六八號），提起上訴，本院判決如左：
    主  文
原判決撤銷，發回台灣高等法院。
    理  由
本件原判決認定上訴人甲○○前於民國七十年間曾因侵占案，經本院判處有期徒刑六
月，於七十一年十一月五日執行完畢。其係台北市○○街二四二巷九十六弄四號三樓
安順汽車租賃有限公司負責人，以從事汽車租賃為其業務。緣蔡哲安於七十八年間起
將其所有車號000－0000號賓士牌自用小客車，及以其妻吳麗珍之名義登記之
車號000－0000號紳寶牌自用小客車各一部，與上訴人訂立合約書，租與上訴
人供其在其所經營之上開公司出租之用。上訴人依約應按月支付蔡哲安租金新台幣（
下同）各六萬元。詎上訴人竟意圖為自己不法之所有，及基於概括之犯意，先於七十
九年三月初某日，向蔡哲安誑稱所靠之賓士汽車要接受年度檢驗，蔡哲安不疑有他，
即將身分證、印章、車籍資料交予上訴人，委託其代為辦理驗車手續。上訴人持有該
文件後，以易持有為所有之意思，即以000－0000號賓士汽車，向陳文仁稱該
車為其所有，經由陳文仁之介紹，以八十二萬元出售予陳文海。另於同年四月十六日
將蔡哲安之妻吳麗珍所有之車號000－0000號紳寶汽車，亦以易持有為所有之
犯意，向陳文仁諉稱該輛紳寶汽車係其所有，以七十萬元之價格出售予陳文仁，並將
該車先行交付陳文仁使用。陳文仁乃交付二十萬元之訂金，約定待證件齊全辦理過戶
後再給付尾款五十萬元。嗣因上訴人遲未交出該紳寶汽車之證件，及未辦理過戶事宜
，復於詐騙得手後逃匿不知去向。陳文仁依車主名義向蔡哲安查詢，蔡哲安始知該車
已為上訴人所侵占及出售他人。並查知其另租與上訴人之上開賓士汽車，亦早經上訴
人侵占及出售與陳文仁介紹之陳文海等情。因而依檢察官之上訴撤銷第一審判決，依
連續犯關係改判論處上訴人連續意圖為自己不法之所有，而侵占對於業務上所持有之
物罪刑，並以上訴人之上訴不合法，而駁回上訴人在第二審之上訴，固非無見。
惟按證據雖已調查而其內容尚未明瞭者，即與未經調查無異，如遽行判決，仍屬應於
審判期日調查之證據未予調查。又按領有牌照之汽車，其出廠年份，自用小客車未滿
三年者免予定期檢驗。且汽車檢驗僅須持行車執照、新領牌照登記書向當地公路監理
機關申請檢驗即可，道路交通安全規則第四十四條定有明文。經查上訴人在第一、二
審中均主張告訴人蔡哲安共有五輛車，另介紹其表姐將五輛車靠行在上訴人車行出租
，嗣蔡哲安自行出售二輛車，並委託上訴人出售二輛車等語。其所辯是否實在﹖如無
不實則蔡哲安是否對於檢驗車輛、出售車輛之手續確無經驗或瞭解，非無審酌之餘地
，原判決未予詳查，遽以卷內之二部車均未屆檢驗期，蔡哲安不知新車出廠滿三年始
須檢驗，及檢驗僅須行車執照及新領牌照登記書等情，致上訴人藉詞檢驗車輛需用為
由，使其陷於錯誤連同買賣過戶所需之印章及國民身分證均交付上訴人，已嫌速斷。
本院前次發回意旨已指摘及此，原審仍未查明，致其瑕疵依然存在。次查第二審法院
認為上訴有刑事訴訟法第三百六十二條前段之情形者，應以判決駁回之。但其情形可
以補正，而未經原審法院命其補正者，審判長應定期先命補正，為刑事訴訟法第三百
六十七條所明定。此項定期命補正之裁定，及上訴人之補正，並不限於上訴期間內為
之。本件上訴人在八十三年十月五日收受第一審判決之送達，有送達證書為證。而至
同年月二十六日始由其第一審之選任辯護人代撰上訴狀提起上訴。惟該上訴狀並未經
上訴人簽名或蓋章，與刑事訴訟法第五十三條之規定不合。第一審及原審均未定期命
其補正，原審復未先行查明上訴人在第二審之上訴有無逾期，應否命其補正等情，竟
以迄原審判決時已逾上訴人或其選任辯護人之上訴期間，無從定期命其補正，認上訴
人之上訴不合法律上之程式，而逕行駁回上訴人在第二審之上訴，亦有適用法則不當
之違背法令。上訴意旨指摘原判決不當非無理由，應認仍有發回更審之原因。
據上論結，應依刑事訴訟法第三百九十七條、第四百零一條，判決如主文。
中      華      民      國    八十六    年      六      月     二十     日
                              最高法院刑事第十庭
                                  審判長法官  吳  雄  銘
                                        法官  池  啟  明
                                        法官  陳  宗  鎮
                                        法官  石  木  欽
                                        法官  吳  火  川
      右正本證明與原本無異
                                              書  記  官
中      華      民      國    八十六    年      六      月    二十七    日
